【裁判字號】    99,財管,69
【裁判日期】    990719
【裁判案由】    選任財產管理人
【裁判全文】
臺灣臺北地方法院民事裁定              99年度財管字第69號
聲  請  人  甲○○
相  對  人
即 失蹤 人  乙○○  最後住所.
關  係  人  財政部國有財產局臺灣北區辦事處
法定代理人  陳文龍
上列聲請人聲請指定乙○○之財產管理人事件，本院裁定如下：
    主  文
指定財政部國有財產局臺灣北區辦事處為失蹤人乙○○之財產管
理人。
聲請程序費用由聲請人負擔。
    理  由
一、本件聲請意旨略以：相對人乙○○與聲請人甲○○共有桃園
    縣中壢市○○段一三三八、一四六五地號土地（下稱系爭不
    動產），聲請人擬依土地法第三十四條之一規定處分該共有
    物，然因相對人現行蹤不明又未受死亡宣告，爰依非訟事件
    法第一百零九條規定，聲請選任財政部國有財產局擔任相對
    人之財產管理人。
二、按失蹤人失蹤後，未受死亡宣告前，其財產之管理，依非訟
    事件法之規定；失蹤人未置財產管理人者，其財產管理人依
    下列順序定之：一配偶。二父母。三成年子女。四與失蹤人
    同居之祖父母。五家長。不能依前項規定定財產管理人時，
    法院得因利害關係人或檢察官之聲請，選任財產管理人。民
    法第十條、非訟事件法第一百零九條第一項、第二項定有明
    文。而民法第十條及非訟事件法訂立失蹤人財產管理制度之
    目的，在於當事人若失蹤，離去其住所居所，而生死不明，
    則其有關的權利義務，如財產的管理等，將無法確定，此種
    狀態，若任其長久繼續，對於利害關係人及社會均屬不利，
    故有選任財產管理人代為處理財產之必要。
三、經查：(一)相對人乙○○無法查明其年籍資料及確切住居所，
    業經聲請人提出臺北市中正區戶政事務所北市正戶資字第○
    九九三○四四○九○○號函、臺北市大安區戶政事務所北市
    安戶資字第○九九三○一七四九○○號函為證，足堪信為真
    實；(二)民事訴訟法第三百五十五條第一項之規定：「文書，
    依其程式及意旨得認作公文書者，推定為真正。」，相對人
    乙○○之姓名既登記於土地謄本，自應推定確有其人存在，
    而依前揭臺北市中正區戶政事務所北市正戶資字第○九九三
    ○四四○九○○號函、臺北市大安區戶政事務所北市安戶資
    字第○九九三○一七四九○○號函之內容，自臺灣光復以來
    ，歷多次行政區域變更，均未出現相對人聲請變更個人資料
    之情形，對其名下財產置之不理，足信相對人乙○○確已失
    蹤；(三)聲請人主張其與相對人乙○○共有系爭不動產，此有
    土地共有人名簿、土地謄本在卷可稽，且相對人乙○○失蹤
    多年，財產未為管理，足信並無非訟事件法第一百零九條第
    一項法定財產管理人存在，是聲請人自得以利害關係人之身
    分，聲請本院選任財產管理人，但指定何人為財產管理人，
    應由本院依法審酌，不受聲請人所提人選之拘束；(四)依民法
    第三百三十條規定：「債權人關於提存物之權利，應於提存
    後十年內行使之，逾期其提存物歸屬國庫」，是以提存物經
    提存後，若權利人於十年內未受取提存物者，提存物亦歸屬
    國庫。是以由財政部國有財產局擔任相對人乙○○之財產管
    理人，除由其支配管理系爭不動產，有助於物盡其用，充分
    發揮不動產之效用外，並因提存物扣除管理必要費用後，於
    有相當剩餘時亦歸屬國庫，是故由國有財產局擔任財產管理
    人更屬適當，另考量管理相對人乙○○財產之地緣關係與便
    利性，爰指定財政部國有財產局臺灣北區辦事處為相對人乙
    ○○之財產管理人。
四、依非訟事件法第二十一條第一項前段，裁定如主文。
中    華    民    國    99    年    7     月    19    日
                          家事法庭法  官  文衍正
以上正本證明與原本無異
如不服本裁定應於送達後10日內向本院提出抗告狀，並繳納抗告
費新臺幣1,000元。
中    華    民    國    99    年    7     月    19    日
                                  書記官  陳俐妙

司法院資訊處製作；財團法人民間司法改革基金會備份。
